【裁判字號】    92,交聲,1807
【裁判日期】    921231
【裁判案由】    交管條例聲異
【裁判全文】
臺灣板橋地方法院交通事件裁定                  九十二年度交聲字第一八０七號
    原處分機關  交通部公路總局臺北區監理所板橋監理站
    異  議  人
    即受處分人  丙○○
右列受處分人因違反道路交通管理處罰條例案件，對於交通部公路總局臺北區監理所
板橋監理站於九十二年十一月十四日所為之處分（原處分案號：板監違字第裁四一－
ＡＢＹ三０九二八八號），聲明異議，本院裁定如左：
    主  文
異議駁回。
    理  由
一、原處分意旨略以：異議人即受處分人丙○○於民國九十二年十月五日十二時三十
    分許，在臺北市○○○路與長春路口，駕駛五Ｅ–四七三六號自用小客車時撥接
    手持式行動電話，經臺北市政府警察局交通警察大隊甲○○○警員舉發違規，而
    依違反道路交通管理處罰條例第三十一條之一第一項規定裁處罰鍰新臺幣（下同
    ）三千元整，限於九十二年十二月十四日前繳納，並註明逾期不繳納之處分。
二、異議意旨略以：異議人即受處分人稱當時係遇停紅燈，已將車子停靠路旁，手煞
    車拉起，才拿起手機準備詢問家人路怎麼走，但還沒有打通，該警員即過來，並
    非行駛中撥接手機，且當時警員有相機，卻沒有照相佐證，難以信服，爰聲明異
    議云云。
三、按汽車駕駛人於行駛道路時，使用手持式行動電話進行撥接或通話者，處新臺幣
    三千元罰鍰，道路交通管理處罰條例第三十一條之一第一項定有明文。又上開所
    謂撥接或通話，指有撥號、接聽、通話或數據通訊等使用狀態者，汽車駕駛人行
    駛道路禁止使用手持式行動電話實施及宣導辦法第二條第三款亦有規定。
四、經查，異議人即受處分人丙○○於九十二年十月五日十二時三十分許，在臺北市
    ○○○路與長春路口，駕駛五Ｅ–四七三六號自用小客車時，撥接手持式行動電
    話，遭警舉發之違規事實，有臺北市政府警察局九十二年十月五日北市警交大字
    第ＡＢＹ三０九二八八號舉發違反道路交通管理事件通知單影本乙紙附卷可稽，
    堪信為真。至異議人雖於本院訊問時辯稱「我是在紅燈等待的時候，拉起手煞車
    才使用行動電話，且還沒有打通，才拿起電話來」、「我是在等紅燈時使用行動
    電話，已經打了右轉的方向燈，且當時是紅燈，我已經靠邊停才拿起行動電話準
    備問家人路怎麼走」、「我是在車子停止狀態才打手機」云云，然證人即臺北市
    政府警察局交通警察大隊甲○○○舉發警員乙○○於本院訊問時已具結證稱：「
    九十二年十月五日中午十二點三十分左右，在中山北路長春路口擔服特種警衛勤
    務，在路口南往北的慢車道上，當時路口已經紅燈，我看到異議人從遠遠的地方
    往北慢慢開過來並一邊使用行動電話，於是我就上前將她攔截，並請她出示證件
    ，但異議人說她是停紅燈，此時她已經把行動電話收起來，我再一次請她出示證
    件，她說證件可以給我看但不給我，異議人雖有拿出證件但她用雙手緊握，我向
    她拿，她也不給我，我請她放手的時候，他就把證件扯回去，我只好當場告知她
    要再多開一張罰單給她，然後我就抄車號，且因對方是女性不方便有進一步的舉
    動，我只好改採逕行舉發的方式」、「我非常確定有看到異議人在駕車行進間使
    用行動電話。」等語，而警員執勤時雖可預知可能有駕駛者會違規於駕車時持手
    持式行話電話通話，但何人於何時會違規，警員實無從得知，且取締員警與受處
    分人素不相識，應無怨隙，當係單純發現受處分人違規始攔停取締，衡情亦無設
    詞故為誣攀，自陷偽證罪之必要，故而其所為之證詞，自堪採信。再者，本件依
    證人乙○○所提供錄影帶經本院當庭勘驗結果，顯示異議人經警員予以攔停後，
    警員有請異議人將車子靠邊，並由錄影內容觀之，當時異議人的車子是位於車道
    上，且距離路邊紅線及中山北路長春路口均尚有一段距離，即警員攔停時，異議
    人所駕駛之車輛尚於車道上，非如異議人所稱停在路旁，且車輛在車道上行駛，
    縱遇紅燈停等，仍屬行駛於道路狀況中，非謂於紅燈停等期間，即是停於路旁而
    得以使用行動電話，是異議人所辯，均不可採。此外，交通警員製單舉發違反道
    路交通管理處罰條例所列之違規事實，本質上為行政處分，係公務員基於職務上
    權力，依法就特定之具體事件所為具有公法上效果之單方行政行為，基於公務員
    為公法上行為具有公信力之原則，該行政處分當可被推定為真正。反之，若謂公
    務員一切行政行為均需預留證據以證其實，則國家行政勢必窒礙難行，據此，刑
    事訴訟法就犯罪證據有關之規定中與屬行政秩序罰之交通違規裁罰本質不合之部
    分，自不在準用之例。從而，異議人既未就執勤警員之舉發有誤提出相關證據以
    供調查，本院經查亦無任何證據足資證明其有捏造事實違法取締之情事，則執勤
    警員本其維護交通秩序、安全職責所為之舉發，自應受到合法、正確之推定。是
    異議人空言否認上開違規行為所為之辯解，尚無足採。綜上，足見異議人確有上
    開違規行為至明。從而原處分機關依據道路交通管理處罰條例第三十一條之一第
    一項規定，裁處異議人如上所述，依照上開說明，於法並無違誤或不當之處，應
    予維持。本件異議為無理由，應予駁回。
五、據上論斷，應依道路交通案件處理辦法第十九條規定，裁定如主文。
中      華      民      國    九十二    年     十二     月    三十一    日
                              臺灣板橋地方法院交通法庭
          法  官  黃  若  美
右正本證明與原本無異
如不服本裁定應於送達後五日內向本院提出抗告狀
                                      書記官  曹  秋  冬
中      華      民      國    九十二    年     十二     月    三十一    日


司法院資訊處製作；財團法人民間司法改革基金會備份。
